---
title: "Atividade 04"
format: html
editor: visual
warning: false
message: false
---

## **OBJETIVO DA ATIVIDADE**

Objetivo desta atividade é mostrar mostrar o PIB em (mil reais) por unidade da federação, para mostrar quais os Estados que possuem um PIB mais elevade e quais Estados possuem o PIB com os indices mais baixos.

## **METODOLOGIA**

A metodologia ultilizada nessa atividade foi a integração entre Sidra e Geobr, primeiramente instalei os pacotes, "sidrar", "geobr", "sf", "dplyr", "ggplot2", logo em seguida dei o comando para ler os pacotes e poder rodar os codigos, utilizei a tabela do Sidra do periodo de 2021, referente ao PIB por Estado. fiz a integração do Geobr com o Sidra para poder gerar a imagem final, no caso o mapa.

```{undefined}
#| eval: false
#| include: false
{r}
install.packages("sidrar")
install.packages(c("geobr", "sf", "dplyr", "ggplot2"))
install.packages("rmarkdown")
install.packages("knitr")
install.packages("kableExtra")
```

```{r}
#| echo: false

library(sidrar)
library(sf)
library(geobr)  
library(dplyr)
library(ggplot2)
library(rmarkdown)
library(knitr)
library(kableExtra)
```

------------------------------------------------------------------------

## **MAPA**

```{r}
#| echo: true
 # Tabela do PIB por UF (exemplo com dados de 2021 da Tabela 5938)
dados_sidra <- get_sidra(x = 5938,
                         variable = 37, 
                         period = "2021",
                         geo = "State")


dados_sidra_clean <- dados_sidra %>%
  select(code_state = `Unidade da Federação (Código)`, 
    uf_nome = `Unidade da Federação`,             
    valor_pib = Valor) %>%
  
mutate(code_state = as.numeric(code_state))

mapa_uf <- read_state(year =2020, showProgress = FALSE)

mapa_final <- left_join(mapa_uf, dados_sidra_clean, by = "code_state")

ggplot(data = mapa_final) +
  geom_sf(aes(fill = valor_pib)) +
  scale_fill_viridis_c(name = "PIB (Mil Reais)") +
  theme_minimal() +
  labs(title = "PIB por Unidade da Federação (2021)")

```

O mapa acima permite visualizar a concentração do PIB no território brasileiro. É possível observar que os estados das regiões *Sudeste e Sul* concentram os maiores valores, enquanto os estados das regiões *Norte e Nordeste* apresentam os menores índices.

## **TABELA**

```{r}
#| echo: true
tabela_pib <- dados_sidra_clean %>%
  select(uf_nome, valor_pib) %>%
  arrange(desc(valor_pib))

tabela_pib$uf_nome = as.character(tabela_pib$uf_nome)
tabela_pib$valor_pib = as.numeric(as.character(tabela_pib$valor_pib))

colnames(tabela_pib) = c("Estado", "PIB (Mil Reais)")

kable(tabela_pib, 
      caption = "PIB por Unidade da Federação (2021)", 
      align = "lc",
      format.args = list(big.mark = ".", decimal.mark = ",")) %>%
  kable_styling(bootstrap_options = "striped", full_width = FALSE) %>%
  footnote(general = "Elaboração própria com dados do IBGE/Sidra (2021).",
           general_title = "Fonte:",
           footnote_as_chunk = TRUE,
           title_format = c("bold"))
```

A tabela apresenta os valores do PIB em mil reais para cada estado, ordenados do maior para o menor. Destacam-se *São Paulo, Rio de Janeiro e Minas Gerais* como os estados com maior participação no PIB nacional, reflexo da concentração industrial e de serviços nessas regiões.

Os resultados evidenciam uma forte desigualdade regional no Brasil. A disparidade entre os estados mais ricos e os mais pobres reforça a necessidade de políticas públicas voltadas ao desenvolvimento das regiões menos favorecidas, especialmente Norte e Nordeste.
